【裁判字號】    97,交抗,29
【裁判日期】    970606
【裁判案由】    違反道路交通管理處罰條例聲明異議
【裁判全文】
臺灣高等法院花蓮分院刑事裁定          97年度交抗字第29號
抗  告  人
即受處分人 甲○○
上列抗告人因違反道路交通管理處罰條例案件，不服臺灣臺東地
方法院中華民國97年3月28日所為裁定（96年度交聲字第80號)，
提起抗告，本院裁定如下：
    主  文
抗告駁回。
    理  由
一、抗告人即受處分人（以下簡稱抗告人）甲○○在原法院異議
    意旨略以：其於民國96年4月7日晚間10時25分許，駕駛車牌
    號碼4883-RK自小客車，行經桃園縣大溪鎮○○路891巷路口
    (桃園往大溪方向)時，進入該路口緩衝區，突閃黃燈，未達
    2秒轉換成紅燈，因在路口緩衝區乃儘速駛離，未料遭警員
    於前方943號路口以目測認定闖紅燈，惟當晚視線昏暗，警
    員於約150公尺外目測，角度難免偏差，又異議人未接獲任
    何罰單，監理站並無合法之公示送達，異議人無從得知到案
    時間，致遭受加倍處罰5,400元，顯依法未合為由聲明異議
    ，請求撤銷原處分云云。原法院則以抗告人駕車行經有燈光
    號誌管制之交岔路口闖紅燈之違規，經桃園縣警察局大溪分
    局執勤警員劉威依道路交通管理處罰條例第53條第1項規定
    予以掣單舉發之情，有桃園縣政府警察局桃警局交字第DB00
    00000號通知單在卷可稽。且依證人即執勤警員劉威到庭結
    稱目擊抗告人闖紅燈之情形，證稱燈號變紅燈後，會給予民
    眾3-5秒緩衝時間，本件抗告人係在超過5秒後仍駕車闖越紅
    燈，其執勤地點可清楚看見抗告人違規情形，並當庭提出舉
    發路段現場圖、舉發地點照片6張為佐證，證人為依法執行
    職務之警察，其執行公務時，本身即受有行政懲處責任之監
    督，其到庭具結作證，更係以刑事責任擔保其證言之真實性
    ，又其與抗告人間毫不相識，並無怨隙，衡情當無虛構違規
    事實以陷害抗告人之理，認證人證述內容，及其所記錄舉發
    之本件違規事實堪予採信，而認抗告人有違規之事實。惟據
    證人劉威之證述，可知其亦疏未依法告知抗告人應到案時間
    及處所，並於通知上記明其事由與告知事項，自難認本件違
    規通知單已合法送達，而認受抗告人有故意不依限到案情事
    。故認本件抗告人主張未闖紅燈之異議雖無理由，惟原處分
    既有不當，乃將原處分撤銷，仍以抗告人有違反道路交通管
    理處罰條例第53條第1項規定之行為，依該條例及違反道路
    交通管理事件統一裁罰基準表之規定，裁處罰鍰新臺幣2,
    700元，併予記違規點數3點。
二、抗告意旨略以：
（一）原裁定以證人即當日執勤舉發本違規事件之警員劉威之證
      述為據，認定抗告人有違規之事實，惟抗告人至現場實地
      勘測，從大溪鎮○○路891巷口至員警執勤處雖有5個路燈
      ，距離約有200公尺，依現場白天及晚上照片顯示，於白
      天以目測看有無越線，已非目力所能及，何況該處晚間昏
      暗，於晚上10時員警何以能於遠在150公尺外以目測確認
      抗告人闖紅燈? 抗告人行經該891巷口緩衝區突閃黃燈，
      當儘速駛離，非故意在明知紅燈狀況下仍違規硬闖，而員
      警如何斷定抗告人超過5秒鐘之後仍闖紅燈? 員警率爾認
      定抗告人闖紅燈，顯然證據不夠完備、合理。
（二）原審於3月28日開庭視訊時，認依當時現場狀況有再查明
      之必要，未料抗告人於3月31日即接獲本裁定，足見本件
      未確實查察清楚，爰依法提起抗告，請求將原處分撤銷，
      改為不罰云云。
三、按汽車駕駛人，行經有燈光號誌管制之交岔路口闖紅燈者，
    處1,800元以上5,400元以下罰鍰；次按汽車駕駛人有前開規
    定之情形者，除依該條處罰鍰外，並予記違規點數3點，道
    路交通管理處罰條例第53條第1項、第63條第1項第3款分別
    定有明文。經查：
１、本件抗告人確有於上開時間行經違規處所，並於號誌轉為紅
    燈後，方通過該路口，而經警員以違規闖紅燈攔停，僅爭執
    係於號誌變化前已進入路口，未闖紅燈，拒絕於通知單上簽
    名，亦未收受違規通知單，此業經抗告人聲明異議狀記載明
    確，並經證人劉威證述在卷（見原審第25-26頁）。故抗告
    人於上開時地經以違規攔停之事實堪以確認，本件爭點僅在
    於是否確有違規之事實，及若有違規之情形，得否以抗告人
    不依限到案而加倍處以罰款。
２、本件抗告人所述其通過該路口後，號誌確係紅燈，則證人劉
    威證稱之伊與另一名同事共同執勤，當時所在地點與抗告人
    闖紅燈路口不到100公尺，攔查地點有路燈，視線良好，紅
    綠燈明顯，抗告人確有闖紅燈之行為等語，核與抗告人供述
    之其於號誌已變為紅燈時通過該路口之詞相符，證人劉威之
    證詞應可採信。惟本件首需確認者為抗告人進入系爭路口時
    之號誌為何？參以證人劉威證稱之於號誌變化後為避免民眾
    爭議，會給駕駛人3-5秒之緩衝時間，本件在確定介壽路行
    向燈號已變紅燈後，抗告人仍闖紅燈後方取締 (見原審卷第
    25、44、45頁)等語，參以其前後供述之一致性，並已以具
    結擔保證詞之真實性，故證人前開證述並無不可採信之處，
    再參以桃園縣政府警察局大溪分局所提之舉發地點照片及證
    人劉威庭呈之現場圖 (見原審卷第31、50頁)，可知本案違
    規路段為雙向四線道，道路寬敝，堪稱平直，燈號明確，無
    大型物體遮蔽燈號及路口處路面上之標線，故舉發地點確可
    輕易目視違規處所之號誌變化情形，益證證人劉威證述其舉
    發本件違規情形堪以採信。復依卷附照片所示抗告人行經之
    介壽路路口（見原審卷第29頁），距離並不長，以抗告人於
    原審供稱之其車速約4、50公里（見原審卷第43頁）之速度
    通過該路口，當不可能有如抗告人所述黃燈轉紅燈未達2秒
    即轉換為紅燈而不及通過之情形，末參以桃園縣政府交通局
    檢送之「大溪鎮○○路891巷號誌時計畫表」（見原審卷第
    16 、17頁），該路口之黃燈號誌均為3秒，則抗告人供稱之
    其進入該路口後號誌於2秒內變化為紅燈之詞，參以上開號
    誌表及道路照片所示，應不可採信，故可確認本件抗告人於
    進入系爭路口時號誌當已變化為紅燈，方於以時速4、50公
    里之車速進入系爭距離僅數公尺之路口時，未能於3秒之黃
    燈未轉變為紅燈之時間內通過該路口。
３、至本案雖係於夜間舉發，然夜間10時許，依經驗法則，路上
    車輛較少，亦減少執勤警員判斷之干擾，且係因夜間，無日
    間光線干擾，號誌之變化將更明顯，故而證人劉威證稱其得
    以目視抗告人違規之情形應屬實在，則本件抗告人違規闖紅
    燈之事證明確。另抗告人於原審所提之異議理由稱自違規路
    口至執勤警員將其攔停處約有150公尺之遠 (見原審卷第3頁
    )，嗣又於原審訊問時稱其丈量過其間之距離約120公尺 (見
    原審卷第46頁)，於本件抗告狀中則稱上揭路段經其實地勘
    測約有200公尺，抗告人就同一路段前後供稱3種不同之丈量
    結果，且抗告人就其提出之測量數據並未提出確實憑證，尚
    難認其所指真實。且抗告人所提之上開數據，原係為證明本
    案證人即執勤警員劉威以目測方式無法斷定抗告人有闖紅燈
    行為之事實，惟參以上開所述，其所述並無可採。
４、另抗告理由雖附本案違規地點之夜間照片 (見本院卷第7頁)
    ，以證明該處夜間昏暗，執勤警員不可能以目測方式即斷定
    其有違規行為，惟經本院審查該照片內容，影像模糊，連距
    相機鏡頭之近物均無法清晰顯示，無法由照片中辨別拍攝處
    是否確為本案違規地點或執勤警員所在地點。是以抗告理由
    以該照片欲證明本案違規地點於夜間視線昏暗，自難採信。
    從而，原審就上開事項調查結果，認定抗告人有闖紅燈違規
    之事實，並無違誤。
５、末按法院受理有關交通事件，準用刑事訴訟法之規定；其處
    理辦法，由司法院會同行政院定之。道路交通管理處罰條例
    第89條定有明文。又訊問被告、自訴人、證人、鑑定人及通
    譯，應當場制作筆錄，記載左列事項：一、對於受訊問人之
    訊問及其陳述。二、證人、鑑定人或通譯如未具結者，其事
    由。三、訊問之年、月、日及處所。前項筆錄應向受訊問人
    朗讀或令其閱覽，詢以記載有無錯誤。受訊問人請求將記載
    增、刪、變更者，應將其陳述附記於筆錄。筆錄應命受訊問
    人緊接其記載之末行簽名、蓋章或按指上印。刑事訴訟法第
    41條定有明文。本院審閱原審於97年3月28日之訊問筆錄，
    均無抗告理由所稱之原審於庭訊時，有「依當時現場狀況有
    再查明之必要」之記載，且上開筆錄經抗告人簽名確認無訛
    ( 見原審卷第47頁)。是故，抗告人執前詞認本案未確實察
    查清楚云云，顯不可採。況本件事證並無不明確之處，原審
    未再調查其他事證，亦無違誤之處。綜上所述，本件抗告人
    抗告並無理由，應予駁回。
四、據上論結，應依道路交通管理處罰條例第89條，道路交通案
    件處理辦法第25條、第26條，刑事訴訟法第412條，裁定如
    主文。
中    華    民    國    97    年    6     月    6     日
                  交通法庭審判長法  官  何 方 興
                                法  官  林 德 盛
                                法  官  王 紋 瑩
以上正本證明與原本無異。
本件不得再抗告。
                                書記官  楊 明 靜
中    華    民    國    97    年    6     月    6     日


司法院資訊處製作；財團法人民間司法改革基金會備份。
